臺灣雲林地方法院民事裁定
111年度訴聲字第2號
聲  請  人  邱昱翔  

代  理  人  林春發律師
相  對  人  邱微娣  


代  理  人  莊惠祺律師                      
上列當事人間塗銷贈與登記事件，聲請人聲請許可為訴訟繫屬事
實之登記，本院裁定如下：
    主  文
聲請人以新臺幣壹拾萬伍仟玖佰壹拾陸元為相對人供擔保後，許
可就相對人所有如附表所示之不動產為訴訟繫屬事實之登記。
    理  由
本件聲請意旨略以：
㈠兩造為兄妹關係。兩造之母親張雅婷（民國90年10月15日改名
  前為張水盆）於80年6月5日買賣移轉登記取得坐落雲林縣○○鄉
  ○○段000地號面積87.22平方公尺土地所有權全部，及其地 上
  建物（建號123號）即門牌雲林縣○○鄉○○村○○路00巷000號所有
  權全部（以下簡稱系爭房地），並以系爭房地向古坑鄉農會設
  定最高限額抵押權新台幣120萬元借款，上開古坑鄉農會貸款
  均由聲請人繳納。86年間因古坑鄉農會貸款利率過高，乃於86
  年12月間轉向中興商業銀行員林分行貸款（債務人為聲請人及
  聲請人母親，設定義務人爲聲請人母親）清償古坑鄉農會之貸
  款，貸款由聲請人繳納。90年11月間又轉貸至中國信託銀行斗
  六分行（債務人仍為聲請人及聲請人母親，設定義務人為聲請
  人母親），貸款均由聲請人繳納。90年12月31日清償並塗銷抵
  押權設定登記。
㈡兩造母親患有高血壓、糖尿病、焦慮及意識模糊，長期服用藥
  物，並於109年9月中風（腦溢血），經聲請人及聲請人配偶緊
  急將其親送至台大醫院斗六分院就醫，然仍於111年6月2日死
  亡，嗣後聲請人才發現系爭房地已遭相對人於110年6月18日以
  贈與方式辦理所有權移轉登記為相對人所有。系爭房地乃兩造
  之祖產。且系爭房地之銀行貸款多由聲請人繳納，被告並未繳
  納分文，兩造母親顯然不可能將系爭房地贈與登記給被告，此
  應係相對人趁兩造母親因病意識不清，私下拿取證件等辦理所
  致。聲請人已依民法第767條第1項規定提起塗銷贈與登記之訴
  ，經本院111年度訴字第450號受理在案（下稱本案訴訟）。聲
  請人係基於物權關係而為請求，為免第三人知悉上開訟爭情事
  ，阻止其因信賴登記而善意取得系爭不動產所有權，及避免其
  為確定判決效力所及致受有不測之損害，茲依民事訴訟法第25
  4條之規定，聲請准就系爭不動產為訴訟繫屬事實之登記等語
  。
相對人答辯略以：聲請人所提事證均無從釋明其主張之原因事
  實，反觀相對人就所抗辯之事實已提出相當之反證，不同意為
  訴訟繫屬事實之登記等語。
按訴訟標的基於物權關係，且其權利或標的物之取得、設定、
  喪失或變更，依法應登記者，於事實審言詞辯論終結前，聲請
  人得聲請受訴法院以裁定許可為訴訟繫屬事實之登記。前項聲
  請，應釋明本案請求。前項釋明如有不足，法院得定相相當之
  擔保，命供擔保後為登記，民事訴訟法第254條第5項、第6項
  、第7項定有明文。觀其修正理由，旨在藉由將訴訟繫屬事實
  予以登記之公示方法，使第三人知悉訟爭情事，俾阻卻其因信
  賴登記而善意取得，及避免確定判決效力所及之第三人受不測
  之損害，是訴訟標的應限於基於物權關係者，同時為免聲請人
  濫行聲請，應令其就本案請求，包括起訴須為合法且非顯無理
  由者，負釋明之責。又為擔保被告因不當登記可能所受損害，
  該立法理由載明於聲請人已為釋明而不完足時，或其釋明已完
  足，法院均得命供相當之擔保後為登記，惟所命擔保之數額，
  不得逾越同類事件中法官於假扣押、假處分時酌定之擔保金額
  。另本條之登記，並無禁止或限制被告處分登記標的之效力，
  故法院應斟酌個案情節，妥適酌定是否命供擔保及擔保金額。
經查，聲請人請求相對人應將系爭房地之贈與登記塗銷，係依
  民法第767條第1項規定而為請求，核其訴訟標的基於物權關係
  ，且其權利或標的物之取得、設定、喪失或變更，依法應登記
  ，核與民事訴訟法第254條規定之要件相符。又聲請人就其本
  案請求，固提出戶籍謄本影本、土地及建築改良物手抄謄本影
  本、異動索引影本、中國信託商銀存款交易明細影本、財產查
  詢清單影本、土地及建物謄本影本及聲請本院調閱張雅婷之病
  歷資料等件以為釋明，惟其釋明仍有不足，且本件訴訟之事實
  尚未經本院調查審理完畢，自以定相當擔保為登記為宜，故依
  同條第7項規定，命供擔保後為登記。
按法院定擔保金額而為許可訴訟繫屬事實登記之裁定者，該項
  擔保係備供相對人因不當登記所受損害之賠償，其數額應視個
  案情節，依標的物受登記後，相對人難以利用或處分該標的物
  所受之損害為衡量之標準。聲請人聲請本件訴訟繫屬事實之登
  記，雖不能禁止、限制相對人自由處分、收益系爭不動產，然
  因該登記之存在，勢仍將妨礙第三人與相對人進行交易之意願
  ，致相對人處分系爭不動產時有所困難，揆諸前揭說明，相對
  人因繫屬登記所受之損害，應係該期間因延後處分系爭不動產
  取得換價利益所受之利息損失。爰參酌本院核定本案訴訟標的
  之金額為636,134元，屬不得上訴第三審之事件，依各級法院
  辦案期限實施要點規定，推估聲請人提起本案訴訟至判決確定
  之期間為40個月（即第一、二審辦案期限分別為1年4個月、2
  年，合計3年4個月，約3.33年），以此期間相對人處分系爭不
  動產受有困難，以相當於系爭不動產價值之法定利率百分之5
  計算損害，認相對人因本件訴訟繫屬登記可能遭受之損害金額
  計為105,916元【計算式：636,134元×年息5%×3.33年＝105,916
  .311元，小數點以下四捨五入】。爰酌定本件之擔保金額為10
  5,916元而准為如主文所示內容之處分。
綜上所述，本件聲請為有理由，因此裁定如主文。　　
中　　華　　民　　國　　111 　年　　9 　　月　　13　　日
              民事第二庭    法  官  黃偉銘
以上正本係照原本作成。
如對本裁定抗告須於裁定送達後10日內向本院提出抗告狀，並應
繳納抗告費新臺幣1,000 元。　　　　　　　
中　　華　　民　　國　　111 　年　　9 　　月　　13　　日
                            書記官   鄭蕉杏
附表：
土地  土　　　　地　　　　坐　　　  落　     面　　積 權  利  範　圍  縣　市 鄉鎮市區 　段　 小段  地號  平方公尺   雲林縣 古坑鄉 永光  470 87.22 1 分之1 

建物 建號 基地坐落 建物門牌 建築式樣主要建築材料及房屋層數 建   物   面   積（平方公尺） 權利範圍      層次面積   123 如上 土地 雲林縣○○鄉○○村○○路00巷000號 加強磚造 2層樓 2層 152.25 全部